【裁判字號】    99,訴,545
【裁判日期】    990707
【裁判案由】    偽造文書等
【裁判全文】
臺灣屏東地方法院刑事判決               99年度訴字第545號
公  訴  人  臺灣屏東地方法院檢察署檢察官
被      告  乙○○
上列被告因偽造文書等案件，經檢察官提起公訴（99年度偵字第
2566號），被告於本院準備程序就被訴事實為有罪之陳述，經合
議庭裁定由受命法官獨任進行簡式審判程序，並判決如下：
    主  文
乙○○犯侵占離本人持有物罪，處罰金新臺幣壹萬元，如易服勞
役，以新臺幣壹仟元折算壹日；又犯行使偽造私文書罪，累犯，
處有期徒刑陸月，如易科罰金，以新臺幣壹仟元折算壹日，未扣
案信用卡簽帳單壹張上偽造之「丁○○」署名壹枚沒收；又犯詐
欺取財未遂罪，累犯，處有期徒刑月，如易科罰金，以新臺幣
壹仟元折算壹日。有期徒刑部分，應執行有期徒刑柒月，如易科
罰金，以新臺幣壹仟元折算壹日，未扣案信用卡簽帳單壹張上偽
造之「丁○○」署名壹枚沒收。
    事  實
一、乙○○前因施用毒品等案件，經臺灣高雄地方法院以90年度
    訴字第825 號判決分別處有期徒刑8 月、5 月，定應執行刑
    為有期徒刑1 年確定；又2 次因施用毒品案件，分別經本院
    以91年度訴字第258 號判決處有期徒刑8 月確定、以91年度
    易字第1472號判決處以有期徒刑7 月確定；上開各罪所處之
    刑接續執行，於民國93年10月14日假釋出監，嗣於假釋期間
    另因施用毒品案件，經本院以94年度訴字第523 號判決處有
    期徒刑1 年6 月確定，又因施用毒品等案件，經本院以94年
    度訴字第1133號判決分別處有期徒刑1 年8 月、6 月確定，
    該3 罪所處之刑俱經減刑二分之一後，與上開經撤銷假釋後
    之殘刑接續執行，於97年6 月30日執行完畢。詎仍不知悔改
    ，(一)於98年11月9 日17時30分至同月10日9 時間某時，在屏
    東縣枋寮鄉○○路上，拾獲離丙○○所持有之卡號0000-000
    0-0000-0000 號、背面簽名欄記載「丁○○」之玉山銀行信
    用卡1 張，竟意圖為自己不法之所有，將之侵占入己。(二)嗣
    於同月10日9 時許，復意圖為自己不法之所有，基於詐欺取
    財及行使偽造私文書之犯意，前往屏東縣枋寮鄉○○路148
    之1 號之大同綜合訊電股份有限公司屏東分公司枋寮服務站
    （下稱甲○○○○○○○○○），購買價值新臺幣（下同）
    2 萬6,500 元之大同廠牌42吋液晶電視1 臺，而持上開信用
    卡付款，並在信用卡簽帳單上偽簽「丁○○」之署名1 枚而
    偽造簽帳單之私文書，復將簽帳單交還店員而行使之，使店
    員陷於錯誤，誤認乙○○為持卡人本人且同意依信用卡持卡
    人合約條件按簽帳單之金額付款予發卡銀行，因而交付其所
    購買之上開液晶電視，足以生損害於丙○○、丁○○、玉山
    銀行及甲○○○○○○○○○。(三)又於同日10時22分許，搭
    乘由不知情之林啟文所駕駛之車牌號碼MJ-6001 號自小客車
    ，前往同鄉○○路○ 段3 號之東龍加油站加油時，另意圖為
    自己不法所有，基於詐欺取財之犯意，欲以上開信用卡及前
    揭方式使該加油站之員工陷於錯誤，而交付價值300 元之油
    品，惟因該站之員工以上開信用卡刷卡時，刷卡機出現「請
    洽發卡銀行」而無法交易，故未得逞。嗣經警循線查悉上情
    。
二、案經屏東縣政府警察局枋寮分局報告臺灣屏東地方法院檢察
    署檢察官偵查起訴。
    理  由
一、按簡式審判程式之證據調查，不受刑事訴訟法第159 條第1
    項所定：「被告以外之人於審判外之言詞或書面陳述，不得
    作為證據。」之限制，此見同法第273 條之2 規定甚明。是
    本判決下列所引用之被告以外之人於審判外所為之陳述，依
    前揭法律規定，均得作為證據，先予敘明。
二、上開犯罪事實(一)、(二)、(三)部分，均據被告乙○○坦承不諱；
    就犯罪事實(一)部分，核與證人即被害人丙○○於警詢之指述
    大致相符（見警卷第7 至8 頁）；就犯罪事實(二)部分，亦經
    證人即甲○○○○○○○○○店員陳禹叡、張恩誌於警詢時
    指證明確（見警卷第10至13頁），另有財團法人聯合信用卡
    處理中心EDC 帳單調閱明細表、玉山銀行信用卡交易明細表
    、大同產品顧客卡各1 紙在卷可稽（見警卷第38至40頁）；
    就犯罪事實(三)部分，則經證人即東龍加油站員工林駿延、白
    瑞洋於警詢時、證人林啟文於警詢及偵訊時證述無訛（見警
    卷第3 至5 頁、第14至17頁、偵卷第5 至7 頁），另有監視
    器翻拍畫面4 張（見警卷第42至43頁）、上開玉山銀行信用
    卡交易明細表1 紙附卷可佐，俱徵被告前揭不利於己之自白
    與事實相符，本案事證明確，其犯行均堪認定，應依法論科
    。
三、按一般持信用卡交易時，特約商店人員交付予持卡人簽名之
    簽帳單，經持卡人簽名後，由持卡人提出交付予特約商店人
    員，表明持卡人同意依照信用卡使用約定，應按所示之全部
    金額付款之意，是該簽帳單應屬刑法第210 條之私文書。核
    被告就犯罪事實(一)所為，係犯刑法第337 條之侵占離本人持
    有物罪；就犯罪事實(二)所為，係犯刑法第216 條、第210 條
    之行使偽造私文書罪、刑法第339 條第1 項之詐欺取財罪；
    就犯罪事實(三)所為，係犯刑法第339 條第3 項、第1 項之詐
    欺取財未遂罪。被告於犯罪事實(二)在信用卡簽帳單上偽簽署
    名之行為，乃偽造私文書之部分行為，另偽造簽帳單後復持
    以行使，其偽造之低度行為應為行使之高度行為所吸收，均
    不另論罪。被告於犯罪事實(三)已將上開信用卡交付加油站之
    員工欲作為該次加油之付款工具，即已著手於詐欺取財行為
    之實施，僅因刷卡失敗而不遂，為未遂犯，應就此部分依刑
    法第25條第2 項規定，減輕其刑。被告於犯罪事實(二)係以一
    提出偽造之信用卡簽帳單之行為，同時觸犯行使偽造私文書
    罪及詐欺取財罪，為想像競合犯，應依刑法第55條前段規定
    ，從一重以行使偽造私文書罪處斷。被告所犯上開侵占離本
    人持有物、行使偽造私文書與詐欺取財未遂3 罪，犯意各別
    ，應予分論併罰。被告有如犯罪事實項下所載之前科紀錄，
    有臺灣高等法院被告前案紀錄表1 份附卷可稽，其於徒刑執
    行完畢後5 年內，故意再犯本案犯罪事實(二)行使偽造私文書
    罪、犯罪事實(三)詐欺取財未遂罪之有期徒刑以上之2 罪，為
    累犯，均應依刑法第47條第1 項規定，加重其刑，並就詐欺
    取財未遂罪部分依法先加後減之。爰審酌被告有多次施用毒
    品之前科紀錄，有前揭臺灣高等法院被告全國前案紀錄表在
    卷可憑，素行不良，其拾獲他人之信用卡後據為己有，復冒
    持該信用卡刷卡消費，所為擾亂金融秩序，誠屬不該，惟念
    及其已坦承犯行，態度尚佳，暨其犯罪之情節、手段、生活
    狀況、智識程度等一切情狀，分別量處如主文所示之刑，並
    諭知罰金易服勞役、有期徒刑易科罰金之折算標準，復就有
    期徒刑部分定其應執行之刑及諭知易科罰金之折算標準，以
    示懲儆。
四、被告於犯罪事實(二)偽造之簽帳單1 張，固為其犯行使偽造文
    書罪所用之物，惟經其持向特約商店行使而不屬其所有，故
    依刑法第219 條僅就其上偽造之「丁○○」署名1 枚諭知沒
    收。
據上論斷，應依刑事訴訟法第273 條之1 第1 項、第299 條第1
項前段，刑法第337 條、第216 條、第210 條、第339 條第1 項
、第3 項、第219 條、第55條前段、第25條第2 項、第47條第1
項、第41條第1 項、第42條第3 項前段、第51條第5 款，刑法施
行法第1 條之1 第1 項、第2 項前段，判決如主文。
本案經檢察官潘國威到庭執行職務。
中    華    民    國    99    年    7     月    7     日
                  刑事第三庭  法  官  李珮妤
以上正本證明與原本無異。
如不服本判決應於收受判決後10日內向本院提出上訴書狀，並應
敘述具體理由；其未敘述上訴理由者，應於上訴期間屆滿後20日
內向本院補提理由書（均須按他造當事人之人數附繕本）「切勿
逕送上級法院」。
中    華    民    國    99    年    7     月    7     日
                              書記官  劉淑蓉
附錄本案論罪科刑法條：
中華民國刑法第337條
（侵占遺失物罪）
意圖為自己或第三人不法之所有，而侵占遺失物、漂流物或其他
離本人所持有之物者，處5 百元以下罰金。
中華民國刑法第216條
（行使偽造變造或登載不實之文書罪）
行使第210 條至第215 條之文書者，依偽造、變造文書或登載不
實事項或使登載不實事項之規定處斷。
中華民國刑法第210條
（偽造變造私文書罪）
偽造、變造私文書，足以生損害於公眾或他人者，處 5 年以下
有期徒刑。
中華民國刑法第339條
（普通詐欺罪）
意圖為自己或第三人不法之所有，以詐術使人將本人或第三人之
物交付者，處5 年以下有期徒刑、拘役或科或併科1 千元以下罰
金。
以前項方法得財產上不法之利益或使第三人得之者，亦同。
前二項之未遂犯罰之。

司法院資訊處製作；財團法人民間司法改革基金會備份。
